臺灣臺南地方法院臺南簡易庭民事判決
109年度南簡字第1443號  
原      告  蔡柏琮
被      告  周相宇

上列當事人間因過失傷害案件，原告提起刑事附帶民事訴訟請求 
侵權行為損害賠償，經本院刑事庭裁定（109年度交簡附民字第 115
號）移送前來，本院於民國109年12月1日言詞辯論終結，判 決如下
：
    主　　  文
被告應給付原告新臺幣壹拾壹萬柒仟伍佰伍拾壹元，及自民國一
○九年六月二十日起至清償日止，按週年利率百分之五計算之利息。
原告其餘之訴駁回。 
訴訟費用由被告負擔三分之一，餘由原告負擔。 
本判決原告勝訴部分得假執行。但被告如以新臺幣壹拾壹萬柒仟
伍佰伍拾壹元為原告預供擔保，得免為假執行。
    事實及理由
壹、程序方面 
    被告經合法通知而未於言詞辯論期日到場，核無民事訴訟法
    第386條所列各款情形，爰依原告聲請由其一造辯論而為判 決
    。
貳、實體方面 
一、原告主張：被告於民國108年9月30日22時45分許，駕駛車牌號
    碼000-0000號自小客車(下稱肇事汽車)，沿臺南市南區喜樹路
    快車道由南往北方向行駛，行經臺南市南區喜樹路與86快速道路便
    道交岔路口時，被告本應注意汽車右轉彎時，距交岔路口30公
    尺前應顯示方向燈或手勢，換入外側車道、右轉車道或慢車道
    ，駛至路口後再行右轉，並應注意兩車並行之間隔，而依當時天
    候雨、夜間有照明，柏油路面濕潤、無缺陷、無障礙物且視
    距良好，客觀上依其智識、經驗、能力並無不能注意之情事，竟
    疏未注意及此，於上開路口右轉時未注意右側車輛、轉彎車未
    讓直行車先行而貿然右轉，因而擦撞同向右側由原告所騎乘之車
    牌號碼000-0000號普通重型機車(下稱系爭機車)，致原告人車
    倒地，並受有頭部外傷併顱骨骨折、顱內出血、雙上肢及背
    部多處擦挫傷之傷害(下稱系爭交通事故)。爰依侵權行為之
    法律關係，請求被告賠償醫療費用新臺幣(下同)1萬1610元、
    看護費用2萬元、薪資損失11萬元、機車維修費用1萬7533元
    、精神慰撫金20萬元，共計35萬9143元。並聲明：被告應給付
    原告35萬9143元，及自起訴狀繕本送達翌日起至清償日止，
    按週年利率百分之5計算之利息。
二、被告經合法通知未於言詞辯論期日到場，亦未提出書狀作 何
    聲明或陳述。
三、本院得心證理由 
　㈠原告得依侵權行為之法律關係請求被告賠償損害。
　　⒈因故意或過失，不法侵害他人之權利者，負損害賠償責任；
      汽車、機車或其他非依軌道行駛之動力車輛，在使用中加損害
      於他人者，駕駛人應賠償因此所生之損害；民法第184條
      第1項前段及第191條之2前段分別定有明文。汽車行駛時，
      駕駛人應注意車前狀況及兩車並行之間隔，並隨時採取必要之
      安全措施；汽車行駛至交岔路口……轉彎車應讓直行車先行；道路交
      通安全規則第94條第3項、第102條第1項第7款復有明定。
　　⒉被告於108年9月30日22時45分許駕駛肇事汽車，沿臺南市南
      區喜樹路快車道由南往北方向行駛，行經臺南市南區喜樹路與86
      快速道路便道口交岔路時，未注意右側車輛並讓直行車先行
      即貿然右轉，致擦撞同向右側由原告騎乘直行之系爭機車
      ，使系爭機車受損及原告受有頭部外傷併顱骨骨折、顱內
      出血、雙上肢及背部多處擦挫傷之傷害等事實，有道路交
      通事故現場圖、道路交通事故調查表㈠、道路交通事故調查
      表㈡、台南市立醫院診斷證明書1份、現場照片12 張、道路
      交通事故當事人登記聯單、臺南市政府警察局舉發違反道路
      交通管理事件通知單、臺南市車輛行車事故鑑定委員會109年4
      月13日南市交鑑字第1090452267號函附之南鑑0000000案
      鑑定意見書附卷可憑(見臺南市政府警察局第六分局南市警六
      偵字第1080565452號刑案偵查卷宗﹝下稱警卷﹞第3頁至第1
      2頁、第22頁、第26頁、第28頁，臺灣臺南地方檢察署109
      年度偵字第481號偵查卷宗﹝下稱偵卷﹞第37頁至第40頁）。
      況被告經合法通知無正當理由未到庭，亦未提出書狀為任何
      聲明或陳述，依民事訴訟法第280條第3項前段準用同條第
      1項前段規定，本應視同自認。從而，被告駕駛汽車時因過
      失不法侵害原告之身體權及財產權，足堪認定。原告依侵
      權行為之法律關係請求被告賠償損害，核與民法第184條第1
      項前段及第191條之2前段規定相符，洵屬有據。
　㈡原告得請求被告賠償19萬8937元。
　　⒈不法侵害他人之身體或健康者，對於被害人因此喪失或減少
      勞動能力或增加生活上之需要，應負損害賠償責任；不法侵
      害他人之身體、健康、名譽、自由、信用、隱私、貞操，
      或不法侵害其他人格法益而情節重大者，被害人雖非財產上
      之損害，亦得請求賠償相當之金額；民法第193條第1項、
      第195條第1項前段定有明文。然民事訴訟法第277條前段
      規定：「當事人主張有利於己之事實者，就其事實有舉證
      之責任」，故原告應先舉證證明其得請求賠償之項目及金
      額，本院始能准許。
　　⒉茲就原告請求損害賠償項目及金額審酌如下：
　　　⑴醫療費用1萬1610元
　　　  原告為治療前開傷害支出醫療費用1萬1610元，有台南市立
        醫院急診、門診及住院收據影本8張為佐（見本院109年
        度交附民字第132號交通事件卷宗〔下稱交附民卷〕第25
        頁至第33頁），應堪認定。此醫療費用屬於原告因此所
        增加生活上需要，故原告得請求賠償醫療費用1萬1610元
        。
　　　⑵看護費用1萬元
　　　　①親屬代為照顧被害人之起居，固係基於親情，但親屬
          看護所付出之勞力並非不能評價為金錢，雖因二者身分關
          係而免除被害人之支付義務，惟此種基於身分關係之
          恩惠，自不能加惠於加害人。故由親屬看護時雖無現
          實看護費之支付，仍應認被害人受有相當於看護費之
          損害，得向加害人請求賠償，始符公平原則（最高法
          院94年度台上字第1543號判決意旨參照）。
　　　　②原告雖主張於本件車禍事故發生後由其母親蘇銀杯照護
          10日，並提出台南市立醫院診斷證明書、蘇銀杯請假
          證明各1紙為證（見警卷第22頁，交附民卷第35頁）。
          惟休養未必即有專人照護之必要，縱該診斷證明書記
          載「建議休養至少兩周」，仍無法率認於休養期間內
          均有聘請看護照顧之必要。本院審酌病患通常是經醫
          師診斷認為已達可自行療養之狀態後才會出院，住院
          期間則代表病患健康狀況尚非十分良好而有接受照護
          之必要，認原告請求108年10月1日至108年10月5日住
          院期間看護費用部分，尚屬合理。原告請求住院期間
          每日看護費用以2000元計算，亦符合目前行情。從而
          ，原告雖是由其母親看護而無現實看護費之支付，但
          仍得向被告請求賠償看護費用1萬元（計算式：2000
          元/日×5日＝1萬元）。至於108年9月30日接受急診治
          療部分，由於系爭交通事故發生時間為22時45分許，
          經過救護車運送及急診手術治療後，通常已至翌日即
          108年10月1日，故108年9月30日應尚無接受專人照護
          之必要，應予扣除；原告請求看護期間逾5日部分，
          亦因無足夠證據可認有接受看護之必要，而不應准許
          。
　　　⑶薪資損失1萬4143元
　　　　①原告雖主張因系爭交通事故請假休養2個月，並提出診
          斷證明書2份為證（見警卷第22頁及交附民卷第15頁
          ）。惟原告所提診斷證明書分別記載：「建議休養至
          少兩周」、「建議受傷後休養一個月」，參以勞工請
          假規則第4條第1項規定：「勞工因普通傷害、疾病或
          生理原因必須治療或休養者，得在左列規定範圍內請
          普通傷病假：……」，本院只能認定原告於受傷後1個
          月內有請假休養之必要，逾期範圍部分則因原告未能
          提出證據證明，不應准許。由於勞工請假規則第4條
          第3項規定：「普通傷病假一年內未超過三十日部分
          ，工資折半發給，其領有勞工保險普通傷病給付未達
          工資半數者，由雇主補足之」，原告復未提出其他可
          證受有更多薪資損失之證據，故本院認原告僅得請求
          未受發給的半數工資。至於雇主折半發給工資部分則
          應另依其他相關規定處理，縱不應使加害人即被告因
          此受有利益，亦不應使被害人即原告因此受到重複填
          補，附此敘明。
　　　　②原告雖又主張其每月薪資約為5萬5000元，並提出和通
          空調設備有限公司在職證明影本為證（見交附民卷第
          37頁），惟若原告每月薪資約為5萬5000元，換算年
          薪應約為66萬元以上，核與其於106年至108年所得資
          料：「237,261元……和通空調設備有限公司……薪資所
          得」、「268,841元……和通空調設備有限公司……薪資
          所得」、「325,280元……和通空調設備有限公司……薪
          資所得」(見本院臺南簡易庭109年度南簡字第1443號
          民事簡易訴訟程序第一審卷宗〔下稱院卷〕第8頁至第1
          3頁)差異過大，自難率信。本院審酌依卷內證據僅能
          認定原告有因傷請假休養1個月之必要，復參以勞工
          請假規則第4條第3項規定：「普通傷病假一年內未超
          過三十日部分，工資折半發給，其領有勞工保險普通
          傷病給付未達工資半數者，由雇主補足之」，認原告
          於108年間每月薪資應以2萬8285元估算（計算式：10
          8年薪資所得325,280元÷領取薪資月數11.5＝28,285元
          ；四捨五入至個位數；領取薪資月數11.5係因其中1
          個月依規定應係領取半薪所導致），較為適當。
　　　　③從而，原告得請求被告賠償薪資損失之金額應為1萬41
          43元（計算式：28,285元×0.5＝14,143元；四捨五入
          至個位數）。
　　　⑷機車維修費用1萬3184元
　　　　①不法毀損他人之物者，被害人得請求賠償其物因毀損所
          減少之價額；民法第196條定有明文。物被毀損時，
          被害人除得依民法第196條請求賠償外，並不排除民法
          第213條至第215條之適用；依民法第196條請求賠償
          物被毀損所減少之價額，得以修復費用為估定之標準
          ，但以必要者為限（例如︰修理材料以新品換舊品，應予
          折舊），亦有最高法院77年度第9次民事庭會議決議㈠可
          資參照。
　　　　②系爭機車為原告所有且因系爭交通事故受損而需支出
          修復費用1萬7533元（包含零件費用1萬4910元及工資26
          23元）之事實，業據原告提出睿南企業東區崇德廠出
          具之報價單及行車執照為證（見交附民卷第39頁至第43
          頁）。依行政院所頒固定資產耐用年數表及固定資產折
          舊率規定，機車之耐用年數為3年，系爭機車於107年8月出廠
          （見警卷第21頁），迄本件交通事故發生已使用約1年2
          月，經扣除折舊額後，零件部分修復費用為1萬0561元
          【計算式如附件所載】。零件費用於扣除零件折舊後
          加計工資費用共1萬3184元【計算式：1萬0561元＋262
          3元＝1萬3184元】，故原告請求系爭機車必要修復費用
          於1萬3184元之範圍內，為有理由。逾此範圍，則不應
          准許。
　　　⑸精神慰撫金15萬元
　　　　①關於非財產上之損害，加害人雖亦負賠償責任，但以
          相當之金額為限；所謂相當，自應以實際加害情形與
          其名譽影響是否重大，及被害者之身分地位與加害人
          經濟狀況等關係定之（參照最高法院47年台上字第1221
          號判例要旨）；慰藉金之賠償須以人格權遭遇侵害，使
          精神上受有痛苦為必要，其核給之標準固與財產上損害
          之計算不同，然非不可斟酌雙方身分資力與加害程度，及
          其他各種情形核定相當之數額（參照最高法院51年台上
          字第223號判例要旨）。
　　　　②原告因系爭交通事故受有前開傷害，使原告因此產生
          痛覺並影響其生活，衡情堪信其精神上受有相當痛苦，
          故原告本於侵權行為之法律關係，請求被告賠償其非財
          產上之損失，應屬有據。爰審酌被告自106年至108年間
          所得總額分別為2萬1209元、0元、0元，名下無財產
          ；原告自106年至108年間所得總額分別為31 萬5369元
          、34萬6527元、45萬8878元，名下財產有1棟房屋、1
          筆土地及1筆投資(總額246萬7850元)，有兩造稅務電
          子閘門財產所得調件明細表各1份在卷可稽（見院卷第
          8頁至第16頁），兼衡兩造之身分地位及原告所受精神上
          痛苦等全部情狀，認原告所受非財產上損失之數額應以
          15萬元為適當。
　　　⑹綜上，原告得請求賠償損害數額合計為19萬8937元【計算
        式：醫療費用1萬1610元＋看護費用1萬元＋薪資損失1萬41
        43元＋機車維修費用1萬3184元＋精神慰撫金15萬元＝19萬8937
        元】。逾此範圍之請求，則屬無據。
　㈢原告得請求被告賠償金額經減輕後為13萬9256元。
　　⒈損害之發生或擴大，被害人與有過失者，法院得減輕賠償金
      額或免除之；民法217條第1項定有明文。此項規定之目的
      在謀求加害人與被害人間之公平，倘受害人於事故之發生
      亦有過失時，由加害人負全部賠償責任，未免失諸過酷，
      是以賦與法院得不待當事人之主張，減輕其賠償金額或免除
      之職權。換言之，基於過失相抵之責任減輕或免除，非僅
      為抗辯之一種，亦可使請求權全部或一部為之消滅，故裁
      判上得以職權斟酌之（最高法院86年度台上字第1178號民事
      判決可資參照）。
　　⒉兩造對於系爭交通事故之發生均有過失，原告駕駛普通 重
      型機車，閃光黃燈路口，未注意車前狀況，未減速慢行，為肇
      事次因；被告駕駛自小客車，右轉未注意右側車輛，轉彎車
      未讓直行車先行，為肇事主因等情，有臺南市車輛行車事故鑑定
      委員會109年4月13日南市交鑑字第1090452267號函附之南
      鑑0000000案鑑定意見書1份可憑（見偵卷第40頁）。本院審
      酌兩造就系爭交通事故發生之肇事原因，認應由原告及被
      告分別按30%及70%之比例負擔過失責任，故原告得請求被
      告賠償數額經按過失責任比例減輕後為13萬9256元【19萬8
      937元×70%＝13萬9256元；四捨五入至個位數】
　㈣原告得請求賠償金額經減輕並扣除保險金後為11萬7551元。
　　保險人依本法規定所為之保險給付，視為被保險人損害賠償
    金額之一部分；被保險人受賠償請求時，得扣除之；強制汽
    車責任保險法第32條定有明文。從而，保險人所給付受益人之
    保險金，可視為被保險人或加害人所負損害賠償金額之一部分
    ，受害人倘已自保險金獲得滿足，自不得又對被保險人或加害
    人再次請求（最高法院90年度台上字第825號民事判決要旨參照
    ）。原告因系爭交通事故已受領強制汽車責任險理賠金2萬1705
    元，依上述法律規定，原告請求賠償金額應扣除該理賠金，
    故其得請求金額經扣除理賠金後為11萬7551元(計算式：13萬
    9256元－2萬1705元=11萬7551元)。
　㈤給付無確定期限者，債務人於債權人得請求給付時，經其 催
    告而未為給付，自受催告時起，負遲延責任，其經債權人 
    起訴而送達訴狀，或依督促程序送達支付命令，或為其他相 類
    之行為者，與催告有同一之效力；遲延之債務，以支付金錢為
    標的者，債權人得請求依法定利率計算之遲延利息，但約定利率
    較高者，仍從其約定利率；應付利息之債務，其利率未經約定，
    亦無法律可據者，週年利率為5%；民法第229條第2項、第233條
    第1項、第203條分別定有明文。被告因本件侵權行為對原告
    應負之債務未定給付期限，原告請求自刑事附帶民事起訴狀
    繕本送達翌日即109年6月20日起至清償日止（見交附民卷第47
    頁），按週年利率5%計算之利息，核與上述法律規定相符，應予
    准許。
四、綜上所述，原告依侵權行為之法律關係，請求被告給付11萬7551元，及自109年6月20日起至清償日止按年利率5%計算之利息，為有理由，應予准許。逾此範圍之請求，則為無理由，應予駁回。
五、本件判決主文第1項原告勝訴部分，為所命給付金額未逾50 
    萬元之判決，依民事訴訟法第389條第1項第5款規定，應依 
    職權宣告假執行。另按法院得依聲請或依職權，宣告被告預 
    供擔保，或將請求標的物提存而免為假執行，民事訴訟法第 
    392條第2項定有明文，爰依職權宣告被告得預供擔保而免為
     假執行。
六、本件事證已臻明確，兩造其餘攻防方法及所提證據，核與判
    決結果不生影響，爰不再贅述，併此敘明。
七、訴訟費用負擔之依據：民事訴訟法第79條。
中　　華　　民　　國　　109 　年　　12　　月　　29　　日
                  臺灣臺南地方法院臺南簡易庭
　　　                        法  官　陳谷鴻　　　
以上正本證明與原本無異。   
如不服本判決，應於判決送達後20日內，向本院提出上訴狀並表
明上訴理由，如於本判決宣示後送達前提起上訴者，應於判決送
達後20日內補提上訴理由書（須附繕本）。如委任律師提起上訴
者，應一併繳納上訴審裁判費。
中　　華　　民　　國　　109 　年　　12　　月　　29　　日
                              書記官  曾盈靜
附件： 
依行政院所頒固定資產耐用年數表及固定資產折舊率表，【機械 腳
踏車】之耐用年數為3年，依平均法計算其折舊結果（即以固 定資產
成本減除殘價後之餘額，按固定資產耐用年數表規定之耐 用年數平
均分攤，計算折舊額），每年折舊率為3分之1 ，並參 酌營利事業所
得稅查核準則第95條第6項規定：「固定資產提列折舊採用定率遞
減法者，以1 年為計算單位，其使用期間未滿1 年者，按實際使用
之月數相當於全年之比例計算之，不滿1月者，以1月計」，系爭機車
自出廠日107年8月，迄本件車禍發生時即108年9月30日，已使用約1
年2月，則零件扣除折舊後之修復費用估定為10,561元【計算方式：
1.殘價＝取得成本÷(耐用年數＋1)即14,910÷(3+1)＝3,728（小數點以
下四捨五入）；2.折舊額＝(取得成本－殘價)×1/（耐用年數）×（使
用年數）即 (14,910－3,728) ×1/3×（1+2/12）＝4,349（小數點以下
四捨五 入）；3.扣除折舊後價值＝（新品取得成本－折舊額）即1
4,910 －4,349＝10,561】。